【裁判字號】    95,交聲,131
【裁判日期】    950227
【裁判案由】    違反道路交通管理處罰條例聲明異議
【裁判全文】
臺灣臺北地方法院交通事件裁定         95年度交聲字第131號
原處分機關  台北市交通事件裁決所
異議人即    乙○○
受處分人
上列異議人即受處分人因違反道路交通管理處罰條例案件，對於
台北市交通事件裁決所於民國95年2 月3 日所為之處分（原處分
：北市裁二字第裁22-AEB819120號），聲明異議，本院裁定如下
：
    主    文
異議駁回。
    理    由
一、按飲用酒類或其他類似物後其吐氣所含酒精濃度超過每公升
    0 ‧25毫克以上者，不得駕車，而經測式檢定其酒精濃度超
    過規定標準者，處汽車駕駛人新台幣（下同）1 萬5 千元以
    上6 萬元以下罰鍰，並當場移置保管其車輛及吊扣其駕駛執
    照1 年，道路交通安全規則第114 條第2 款、道路交通管理
    處罰條例第35條第1 項第1 款定有明文。
二、本件異議人即受處分人乙○○於民國95年1 月15日零時20分
    許，騎乘機車（車牌號碼：AYG －958 號，下稱系爭車輛）
    ，在台北市○○○路地下道經警攔停舉發「酒精濃度超過規
    定標準者（0 ‧55毫克以上）」（0 ．86mg/l）之違規，為
    台北市政府警察局中正第二分局（下稱舉發單位）執行攔檢
    勤務之員警以其有違反道路交通管理處罰條例第35條第1項
    規定之行為逕行掣單舉發。嗣受處分人於舉發通知單上所載
    應到案日期（95年1 月30日）前向原處分機關提出申訴，經
    原處分機關函請舉發單位調查結果，仍認受處分人有前開違
    規行為，原處分機關乃依上揭道路交通管理處罰條例第35條
    第1 項及違反道路交通管理事件統一裁罰基準表規定，於95
    年2 月3 日裁處受處分人罰鍰4 萬5 千元，並吊扣駕駛執照
    12月 。
三、本件受處分人固坦承確有在前開時、地接受舉發單位之酒精
    呼氣濃度測試，測試結果為0 ．86mg/l，惟矢口否認有前開
    違規事實，辯稱意旨略以：事發當時，我因為吃尾牙而有喝
    酒，回家時，即由我配偶湯雅芳負責騎乘系爭車輛，我及小
    孩則坐在後座，經過台北市○○○路地下道斜坡處時，適巧
    系爭車輛發生故障，我隨即下車查看，舉發員警即抵達現場
    ，指我們2 人乃互換駕駛，而對我施以酒精呼氣濃度測試，
    我並沒有酒後駕車，當時只有扶著系爭車輛而已云云。
四、本院查：
    (一)受處分人確於前開時、地接受舉發單位之酒精呼氣濃度測
      試，結果已超過規定標準（0 ‧55毫克以上）而為0 ．86
      mg/l，有其所簽名確認之酒精呼氣濃度測試結果影本在卷
      可稽。
    (二)受處分人雖以前開情詞置辯，而其配偶湯雅芳於本院調查
      時亦到庭具結證述，附和被告前開所辯，然而，證人湯雅
      芳乃係受處分人之配偶，其於本院調查時之證述，是否可
      採，已有疑義，況且，受處分人於本院調查時供稱：「．
      ．．要上來地下道時，摩托車突然熄火，在林森南路那邊
      ，我與我太太下來，太太叫我看摩托車，我扶著機車時，
      警察就來了，我有跨著機車，但還沒有發動機車，當時機
      車已經故障，也沒辦法發動．．．」等語（見本院95年2
      月27日訊問筆錄第1 頁、第2 頁），經核與證人湯雅芳之
      證稱：「．．．我騎到地下道時，覺得車子有點怪，要上
      去時，車子已經熄火，我按住左邊煞車，．．．我先生下
      來看一下，他扶右手的手把，我仍然坐在原位，我先生下
      來只是扶著右邊手把，試著要發動，我兒子當時還在座位
      中間，這時警察就來了，說我們在交換駕駛．．．」等語
      （見同前筆錄第5 頁），就有關受處分人從系爭車輛下車
      後，是否有再坐上機車即跨著（坐）機車？2 人所供有所
      不符，足見證人湯雅芳前開所證，顯係事後迴護受處分人
      之詞，不足採信。
    (三)依當天負責攔檢之員警即證人甲○○於本院調查時具結證
      稱：「當天我執行警政署舉辦的取締酒後駕車勤務，勤務
      地點是羅斯福路、林森南路口，我們執行攔查林森南路北
      往南的勤務，地下道上來的部分，汽機車都有攔查，發現
      一部重型機車，從地下道上來，上坡處，原本駕駛是穿黑
      色外套，他有戴安全帽，無法分辨男女，由坐在後座紅色
      外套的人到前面來，我們就鳴笛示警，他們交換位置時，
      紅色外套的人已經坐在駕駛座了，我們往前跑，往地下道
      的方向。以經驗，很多違規人看到警方攔查，心虛所以換
      駕駛，或是單行道有掉頭的，我們警覺性很高，我們過去
      之後，最前面是紅色外套、黑色外套、小孩，總共三人，
      通常騎車也不可能把小孩放在最後面，可能是他們交換駕
      駛才這樣。紅色外套是女生，黑色外套是男生，就是在庭
      的受處分人。我們問他為何停在這邊，聞到受處分人有酒
      氣，我們請他出地下道，實施酒測。這過程，我們同仁用
      牽車的，他們三人用走路的。這過程我沒有聽到什麼解釋
      的內容，但受處分人有配合我們實施酒測，我們以公共危
      險罪移送，但回到派出所之後，受處分人有跟我們說明。
      酒測是在現場路口做的，筆錄是回南昌路派出所做的。在
      酒測時，他沒有跟我們解釋什麼，他非常配合。回派出所
      之後，才跟我們講過程。」等語（同前筆錄第2 頁、第3
      頁），本院核諸本件卷存證據資料內並無任何積極證據足
      以證明證人甲○○前開供述係屬虛偽，亦無有足以令人顯
      信其供述為不可採之品性證據或前科證據存在，本院自不
      得以證人甲○○為參與前開攔檢勤務之員警，而全盤抹煞
      其在訴訟上所具有之證人資格及其證言之憑信性。
    (四)被告於95年1 月15日3 時25分許接受警察詢問時亦自承：
      「（當你騎乘機車快接近羅斯福路口，警方發現當時是否
      確定為你所駕駛該車輛？）確定是我駕駛，但是是因為車
      輛有點故障才由我試騎」等語，益見證人甲○○前開證稱
      ，尚與事實相符，應可採信，受處分人前開所辯，顯係事
      後卸責之詞，不足採憑。
    (五)95年2 月5 日生效之行政罰法第26條固有規定：「一行為
      同時觸犯刑事法律及違反行政法上義務規定者，依刑事法
      律處罰之。但其行為應處以其他種類行政罰或得沒入之物
      而未經法院宣告沒收者，亦得裁處之。前項行為如經不起
      訴處分或為無罪、免訴、不受理、不付審理之裁判確定者
      ，得依違反行政法上義務規定裁處之。」，本件受處分人
      經測定之酒精呼濃度已高達0 ．86 mg /l，已合乎舉發單
      位依觸犯刑法公共危險罪嫌偵辦之標準，然而，同法第45
      條第1 項亦已規定：「本法施行前違反行政法上義務之行
      為應受處罰而未經裁處，於本法施行後裁處者，除第15條
      、第16條、第18條第2 項、第20條及第22條規定外，均適
      用之。」亦即解釋上，本件違規事實既於行政罰法生效前
      已由原處分機關裁處（95年2 月3 日），自無行政罰法第
      26條之適用，附此敘明。
    (六)基上，受處分人前揭空言否認，均不足採信。本件事證已
      臻明確，受處分人之前開違規行為堪以認定。
五、綜上所述，受處分人確有在前開時、地，經測試檢定其酒精
    濃度超過規定標準（0 ．86 mg /l）而駕車之違規行為。原
    處分機關依前開道路交通管理處罰條例第35條第1 項第1 款
    及違反道路交通管理事件統一裁罰基準表規定裁處受處分人
    罰鍰4 萬5 千元，並吊扣駕駛執照12月，核無違誤，本件異
    議為無理由，應予駁回。
六、據上論斷，應依道路交通案件處理辦法第19條，裁定如主文
    。
中    華    民    國    95    年    2     月    27    日
                  交通法庭  法  官  蔡守訓
以上正本證明與原本無異。
如不服本裁定，應於裁定送達後5 日內向本院提出抗告狀。
                            書記官  廖純瑜
中    華    民    國    95    年    2     月    27    日


司法院資訊處製作；財團法人民間司法改革基金會備份。
